最高法院刑事判決　　　　　　　　　　　　　　　八十六年度台上字第一八六七號
　　上訴人　甲○○
右上訴人因違反懲治盜匪條例案件，不服台灣高等法院中華民國八十五年十二月十九
日第二審判決（八十五年度上訴字第四八二九號，起訴案號：台灣板橋地方法院檢察
署八十五年度偵字第一二六一六號），提起上訴，本院判決如左：
    主  文
上訴駁回。
    理  由
按刑事訴訟法第三百七十七條規定，上訴於第三審法院，非以判決違背法令為理由，
不得為之。是提起第三審上訴，應以原判決違背法令為理由，係屬法定要件。如果上
訴理由狀並未依據卷內訴訟資料，具體指摘原判決不適用何種法則或如何適用不當，
或所指摘原判決違法情事，顯與法律規定得為第三審上訴理由之違法情形，不相適合
時，均應認其上訴為違背法律上之程式，予以駁回。
本件上訴人甲○○上訴意旨略謂：被害人張玉好於警訊中，業已供稱當時係在抗拒中
，遭上訴人趁隙奪取肩負之皮包，則上訴人所為，並不符合懲治盜匪條例第五條第一
項第一款所定致使被害人不能抗拒之要件，公訴意旨以搶奪罪嫌起訴，應無不當，究
竟張玉好在警訊中所供，何以不足認定張玉好非不能抗拒﹖原判決於理由內未加說明
，遽認上訴人有「強盜」犯行，有判決理由不備及適用法則不當之違背法令云云。並
請求本院予以宣告緩刑。
惟查刑罰上所謂不能抗拒，係以依行為之性質及行為當時客觀上存在之具體事實為準
據，被害人處於不能抗拒之狀態而言。本件原判決認定上訴人有其事實欄所載之犯行
，已於理由欄內明其所憑之證據及認定之理由。對於上訴人所為係趁張玉好不備時
搶奪皮包，並非強盜等語之辯解，認非可採，亦已依據調查所得之卷證資料，詳加指
駁。核原判決採為證據之張玉好警訊筆錄，係記載：「突然有一陌生男子（指上訴人
）從後面勒住我的脖子，並拿尖鐵線之類的東西刺我脖子及手，又拉開我上衣鈕扣，
並搶我皮包，我極力抵抗並高喊救命，但該名男子又繼續刺我，我當時很害怕，又很
疼痛，因此皮包就被該名男子『搶』走」等語，亦即非僅供述曾加抵抗，復稱因上訴
人繼續以鐵線刺其頸部等處，致疼痛而喪失抗拒之能力，原判決乃參酌扣押之鐵線經
勘驗結果，以之刺插頸部所造成之傷害疼痛，認定上訴人所為，確達使張玉好不能抗
拒之程度，因而維持第一審變更起訴法條，適用懲治盜匪條例第五條第一項第一款及
其他相關法律論處上訴人罪刑之判決，駁回上訴人在第二審之上訴，從形式上觀察，
並無任何違背法令之情形存在。上訴意旨，就張玉好警訊所供，予以斷章取義，為事
實上之爭辯，顯非合法之第三審上訴理由，應認其上訴為違背法律上之程式，予以駁
回。本件既應從程序上予以駁回上訴，所請宣告緩刑，自無從審酌且不符規定，附此
說明。
據上論結，應依刑事訴訟法第三百九十五條前段，判決如主文。
中      華      民      國    八十六    年      三      月    二十八    日
                              最高法院刑事第二庭
                                  審判長法官  施  文  仁
                                        法官  陳  炳  煌
                                        法官  張  淳  淙
                                        法官  洪  文  章
                                        法官  林  錦  芳
      右正本證明與原本無異
                                              書  記  官
中      華      民      國    八十六    年      四      月      三      日
